最高法院刑事判決　　　　　　　　　　　　　　　　九十一年度台上字第三八八號
　　上訴人　台灣高等法院檢察署檢察官
　　被　告　甲○○
右上訴人因被告準強盜案件，不服台灣高等法院中華民國九十年十一月七日第二審判
決（九十年度上訴字第二五九四號，起訴案號：台灣板橋地方法院檢察署九十年度偵
字第一五二號），提起上訴，本院判決如左：
    主  文
原判決撤銷，發回台灣高等法院。
    理  由
本件原判決以公訴意旨略稱：被告甲○○夥同一姓名年籍不詳之成年男子，基於意圖
為自己不法所有之犯意聯絡，於民國八十九年九月二十四日中午十二時三十分許，共
乘車號ＱＱＸ｜九六二號輕型機車，持客觀上可為兇器使用之鐵鎚、螺絲起子各一把
，以拆卸鋁門窗之方式，踰越安全設備，無故侵入台北縣蘆洲市○○路二二六巷六十
七號三樓謝明糧所經營之工廠內，竊取工廠內之銅片等物，正於搜尋財物之際，為大
樓管理員林文武發現，前來察看，乃被告與同夥男子為防護贓物及脫免逮捕，竟以所
持之鐵鎚、螺絲起子攻擊，並以現場之桌、椅及所拆卸之鋁門窗丟擲林文武，均因林
文武閃避得當而未擊中，卻因此驚動樓下之人，二人見狀，倉皇逃逸，因認被告涉犯
刑法第三百零六條第一項無故侵入他人建築物罪、第三百二十九條、第三百三十條第
一項加重準強盜罪嫌。原審綜核全案卷證資料，認定及說明被告與共犯於逃逸時，並
未將竊得之銅片取走，倉皇間且將所騎乘之機車遺留於現場，足見其當時雖以桌椅、
鋁門窗丟擲林文武，但並非為防護贓物。另據林文武供稱：當時他們有二個人，我只
有一個人，我不敢抓他們，我當時並沒有要抓他們，喊叫只是要他們出去等語，則林
文武當時主觀上既未有逮捕被告之意思，客觀上亦無逮捕被告之行為，被告與共犯之
對林文武施暴，自亦非為脫免逮捕，所為尚與準強盜罪之構成要件有間，而僅應成立
刑法第三百二十一條第一項第二款、第三款之竊盜罪，惟其此部分之竊盜行為，又為
其於八十九年十月十七日、同年十一月十日及九十年一月九日連續竊盜行為之一部，
而被告該部分之竊盜犯行，已經台灣板橋地方法院於九十年五月三日以八十九年度易
字第四四七二號判決判處有期徒刑一年六月，於九十年六月十一日確定在案，本件應
為該案件判決既判力所及，乃撤銷第一審關此部分論處被告共同帶兇器、毀越安全
設備竊盜，因脫免逮捕而當場施強暴罪刑之判決，改判諭知免訴，固非無見。
惟查：據證人林文武於警訊時供稱：「我於當日十一時許聽見樓上有異響，於是上三
樓查看，在三樓發現二名年青人，我正要前去訊問時，二人突然一人拿起子，一人拿
鐵鎚反抗，然後往樓下逃去，我要下樓去追時，其中一人還拿椅子丟我。」（偵查卷
第十九頁反面）；於原審供稱：「當時我喊叫他們出去，他們就到三樓的辦公室拿桌
椅丟我，到二樓的時候，就拿鋁門窗丟我。……」等語（原審卷第四十七頁），原判
決並援引其於原審之上開供述為判決基礎之一，如果無訛，林文武當時苟未有逮捕被
告之意思與行為，其喊叫之目的僅在促使被告及共犯離去，何以於被告及共犯逃離三
樓後，竟又追躡至二樓，被告若非脫免逮捕，又何須於二樓再以鋁門窗丟擲林文武，
更在無人追捕下，又須倉皇逃離，竟至自己騎乘之機車亦未及騎走，而遺留於現場，
原因何在？實情究何？原審未進一步予以究明，細心剖析，並於理由內詳加說明，遽
行判決，自難昭折服。檢察官上訴意旨指摘原判決違法，非無理由，認應發回更審，
期臻翔適。
據上論結，應依刑事訴訟法第三百九十七條、第四百零一條，判決如主文。
中      華      民      國    九十一    年      一      月    二十四    日
                              最高法院刑事第二庭
                                  審判長法官  莊  來  成
                                        法官  謝  俊  雄
                                        法官  白  文  漳
                                        法官  蘇  振  堂
                                        法官  吳  昆  仁
      右正本證明與原本無異
                                              書  記  官
中      華      民      國    九十一    年      一      月     三十     日
